【裁判字號】    95,上易,1704
【裁判日期】    951108
【裁判案由】    竊盜
【裁判全文】
臺灣高等法院刑事判決                95年度上易字第1704號
上  訴  人
即  被  告  丙○○
上列上訴人因竊盜案件，不服臺灣臺北地方法院94年度易字第15
40號，中華民國95年7月20日第一審判決（起訴案號：臺灣臺北
地方法院檢察署94年度偵字第6232號，併辦案號：94年度偵字第
13741號），提起上訴，本院判決如下：
    主  文
原判決撤銷。
丙○○共同連續踰越牆垣竊盜，處有期徒刑壹年。
    事  實
一、丙○○基於意圖為自己不法所有之概括犯意，先於民國94年
    4月7日凌晨1時許，與真實姓名年籍不詳、自稱「田宏文」
    之成年男子基於踰越牆垣竊盜之犯意聯絡，由「田宏文」騎
    乘車牌號碼BDP-239號重型機車（實為丁○○所有、於94 年
    4月4日晚間6時許在臺北縣新店市○○路○段302號騎樓處遭
    竊之機車，此部分並無積極證據足認丙○○有何竊盜或贓物
    之犯意或犯行，業經檢察官不另為不起訴處分在案）搭載丙○○前往臺北市○○區○○街113號臺灣菸酒股份有限公司
    臺北營業處景美營業所，由「田宏文」攀爬踰越圍牆進入營
    業所內竊取該營業所所有之啤酒箱數只，丙○○則於營業所
    鐵欄杆大門外把風及承接「田宏文」竊盜得手後於大門鐵欄
    杆間隙遞出之啤酒箱並將之堆疊妥當，嗣因「田宏文」不慎
    觸動保全警鈴，經臺北市政府警察局文山第二分局景美派出
    所員警會同新光保全公司機動員鍾志峰趕赴現場當場查獲丙○○，田宏文則趁隙逃逸。
二、丙○○另基於前開意圖為自己不法所有之概括犯意，並與高
    義旺（另經原審94年度易字第2142號竊盜案件判處有期徒刑
    三月）基於犯意聯絡，先於94年5月15日下午6時許起至翌
    （16）日下午3時許止，冒充甲○○聘用之工人，進入位在
    臺北縣新店市○○路5號之帝聞企業股份有限公司地下室，
    徒手竊取甲○○所有、寄放於該處之條狀鋁料12條、片狀鋁
    料17條，復與高義旺基於前開概括犯意聯絡，於94年5月16
    日下午4時許，至臺北縣新店市○○路90巷27號前、徒手竊
    取乙○○所有、置放於該處之鋁料百葉窗1個，以上竊盜行
    為得手後，丙○○與高義旺共同先後將竊得上開贓物載往位
    在臺北縣新店市○○路46巷3號王國進開設之資源回收場內
    ，販售予不知情之王國進、鍾美珠2人牟利，嗣因甲○○、
    乙○○發覺所有之鋁料短缺及鋁料百葉窗不翼而飛，先後至
    王國進開設之資源回收場訪查，始查知上情而報警循線查獲
    。
三、案經臺北市政府警察局文山第二分局報告臺灣臺北地方法院
    檢察署檢察官偵查起訴。
    理  由
一、按被告合法傳喚，無正當之理由不到庭者，得不待其陳述，
    逕行判決，刑事訴訟法第371條定有明文。本件，被告丙○○經合法通知，應於95年10月26日到庭審理，該通知已於95
    年10月2日寄存送達予被告住所即台北縣新店市○○路○段
    355巷26號1樓住處，有送達證書乙紙在卷可稽。被告無正當
    理由不到庭，爰不待其陳述，逕行判決，先此敘明。
二、訊據上訴人即被告丙○○矢口否認上開犯行，辯稱：公賣局
    那件，我去的時候不知情，我只是在門口打電話而已，他叫
    我在那裡等他，沒多久，他遞一個箱子出來，我沒有接，箱
    子掉在地上，結果就有保全出來；另外，高義旺那件，他說
    鋁料是丟在路邊，誰都可以拿，所以我就幫他拿過去云云。
    惟查：
(一)犯罪事實一之部分：
    被告丙○○於上開時、地夥同「田宏文」騎乘機車前往公賣
    局景美營業所竊盜之事實，業據被告於警詢時坦承不諱，原
    審勘驗警詢筆錄結果，被告於警詢確有供稱：與田宏文去偷
    啤酒箱要變賣，伊擔任把風，田宏文有遞啤酒箱出來，伊接
    一次，一次應該是三個等語，有勘驗筆錄可參 (原審卷第25
    頁至42頁)，原審勘驗大門監視錄影光碟片結果，亦有「帶
    帽男子將塑膠箱自大門內傳給大門外的身著淺色褲子之人，
    該人接過該塑膠箱，並置於地上」之記載，足認被告確有接
    自大門內遞出之塑膠箱。證人即到場逮捕被告之新光保全公
    司機動員鍾志峰於原審證稱：伊到現場時，丙○○站在那裏
    ，旁邊疊著好幾個啤酒箱，箱子疊得很整齊，大約有三、四
    個箱子等語 (原審卷第52頁)。證人即臺灣菸酒股份有限公
    司臺北營業處景美營業所事務員王克安於警詢證稱：另名男
    子在外把風，丙○○我可以確認就是影帶中把風的男子等語
    (偵卷第22頁)。足認被告確有在該營業所大門外擔任把風，
    並接應自內遞出之啤酒箱。又被告騎至現場之車牌號碼BDP-
    239號機車係被害人丁○○之夫方正琦所有，於94年4月4日
    失竊，業據丁○○於警詢供明，並有車輛失竊資料個別查詢
    報表、贓物認領保管單各乙紙、車輛照片二紙可證。景美營
    業所於下午結束營業，營業人員離開後啟動系統保全，夜間
    並無人員留守，亦有台灣菸酒股份有限公司台北營業處94年
    11月3日函乙紙在卷可憑 (原審卷第10頁)。此外、復有監視
    錄影帶翻拍照片9幀、被告之000000 0000號行動電話通聯紀
    錄可佐。
(二)犯罪事實二之部分：
    被告確實有與高義旺共同竊盜之事實，業據證人高義旺於原
    審到庭證稱：確實是我與丙○○去偷的等語 (原審卷第131
    頁)，被告對上開證言，亦坦承：我確實有去偷，但我不敢
    承認等語 (原審卷第131頁)。證人即帝聞企業股份有限公司
    總務林水能於原審證稱：我看到二個年輕的男生搬走鋁料，
    我以為他們是甲○○的工人等語 (原審卷第111頁)，核屬相
    符。而上開鋁料、鋁窗係被害人甲○○、乙○○所有，業據
    證人甲○○、乙○○於警詢供明，並有二人出具之贓物認領
    保管單在卷可稽。被告與高義旺竊得上開鋁料、鋁窗後，載
    往王國進所開設之資源回收場出售，亦據證人王國進、鍾美
    珠二人於原審證述明確 (原審卷第83頁至85頁、第98頁至
    100頁)，堪信被告自白與事實相符。
(三)按行為人必須為行竊之目的，攜帶兇器行竊，始足以構成攜
    帶兇器竊盜罪 (最高法院20年上字第1183號判例參照)，且
    共犯間必須認識其中一人有攜帶兇器，方能適用本款，是以
    二人以上共同竊盜，內有一人攜帶兇器，其加重不得及於不
    知情之共同被告 (最高法院24年7月總會決議參照)。本件，
    係共犯「田宏文」騎乘上開機車後載被告前往現場，扣案之
    鐵撬等工具3支，係於上開機車內查獲，業據被告於警詢供
    明。而共犯「田宏文」係翻牆入內，被告係在門外以徒手接
    收啤酒箱，並無證據足認被告二人有攜帶扣案之工具用以本
    件竊盜之情事，自無持以行兇之可能。被告於原審準備程序
    亦供稱：鐵撬三支我不知道，是在騎乘的機車找到的，是後
    來警察跟我說這台車是贓車，我才知道等語 (原審卷第20頁
    )。是亦無證據足認被告知情該機車內有扣案之鐵撬等物。
    依上開說明，被告自不該當攜帶兇器之罪名。
(四)綜上所述，被告所辯均不可採。本件事證明確，被告犯行堪
    以認定，應依法論科。
三、(一)按行為後法律有變更者，適用行為時之法律，但行為後之
      法律有利於行為人者，適用最有利於行為人之法律，刑法
      第2條第1項定有明文，被告行為後，刑法施行法第1之1條
      業於95年6月14日增訂公布，於95年6月16日生效施行，該
      條規定：「中華民國94年1月7日刑法修正施行後，刑法分
      則編所定罰金之貨幣單位為新臺幣。94年1月7日刑法修正
      時，刑法分則編未修正之條文定有罰金者，自94年1月7日
      刑法修正施行後，就其所定數額提高為30倍。但72年6月
      26日至94年1月7日新增或修正之條文，就其數額提高為3
      倍。」，查本件論罪科刑之條文中，刑法第320條第1項為
      72年6月25日以前即已制訂生效、72年6月26至94年1月7日
      均未曾修正、且條文中定有罰金規定之條文，於95年7月
      1日即94年1月7日刑法修正施行後，固應依刑法施行法第
      1之1條規定，改以新臺幣計算罰金數額，且提高罰金數額
      至30倍；然被告行為時，依刑法第320條第1項、罰金罰鍰
      提高標準條例第1條、現行法規所定貨幣單位折算新臺幣
      條例第2條規定，罰金數額則係以銀元（以新臺幣元之3倍
      折算）計算、提高為2倍至10倍，況倘於個案中宣告罰金
      刑時，依修正前刑法第33條第5款規定，罰金最低額可為
      銀元1元（即新臺幣3元），然依修正後刑法第33條第5款
      規定，罰金最低額則為新臺幣1000元，此種行為後法律有
      變更之情形，比較結果，行為後之法律並無較有利於行為
      人可言，本院自應以刑法94年1月7日修正前、仍依銀元計
      算罰金數額，且未依刑法施行法第1之1條規定提高罰金數
      額至30倍之規定論處。
    (二)核被告就事實欄一之所為，係犯刑法第321條第1項第2款
      踰越牆垣竊盜罪，就事實欄二之所為，係犯行法第320 條
      第1項之竊盜罪。
    (三)被告行為後，刑法第28條關於共同正犯之規定，業於94年
      2 月2日修正，且依刑法施行法第10條之1規定，於95年7
      月1日生效，修正前刑法第28條原規定：「二人以上共同
      實施犯罪之行為者，皆為正犯。」，修正後刑法第28條則
      規定：「二人以上共同實行犯罪之行為者，皆為正犯。」
      ，其立法理由旨在排除陰謀、預備共同正犯之成立，對於
      著手後，共同實行犯罪構成要件行為者，修正前後規定均
      認應論以共同正犯，並無歧異，本件被告既係與「田宏文
      」、高義旺於著手共同實行犯罪之行為，修正後之規定並
      無較有利於被告可言，是自仍應適用修正前刑法第28條之
      規定，被告與「田宏文」、高義旺就上開犯行，分別有犯
      意之聯絡及行為之分擔，皆為共同正犯。
    (四)被告與高義旺先後多次竊取甲○○所有之鋁料，惟其係基
      於一犯意，利用同一犯罪機會，接續多次行為，侵害單一
      法益，為接續犯。
    (五)被告行為後，刑法第56條關於連續犯之規定業於94年2 月
      2日修正刪除，且依刑法施行法第10條之1規定，於95年7
      月1日生效，修正刪除連續犯規定後，除法理上合於接續
      犯、包括一罪之情形仍可以一罪論外，其餘數犯罪行為之
      情形，即應依刑法第51條規定分論併罰。經查，本件被告
      先後行竊臺灣菸酒公司景美營業所、甲○○、乙○○財物
      之行為，核無合於接續犯或包括一罪之情形，修正後之規
      定並無較有利行為人可言，是依前開說明，被告行為時之
      法律即95年7月1日修正生效施行前之刑法第56條連續犯規
      定自應仍予適用。被告多次竊盜犯行（含1次加重竊盜犯
      行及2次普通竊盜犯行），時間緊接、方法相近，觸犯構
      成犯罪要件相同之罪名，顯係基於概括犯意，應依連續犯
      之規定論以一罪，並依法加重其刑。
    (六)公訴人於本件雖僅就被告如事實欄一所示之犯行具體提起
      公訴，惟檢察官就犯罪事實一部起訴者，效力及於全部，
      本件被告所犯如事實欄二所示之犯罪事實，經檢察官另行
      起訴 (94年度偵字第13741號)後，業經原審以重行起訴為
      由，諭知「公訴不受理」，有原審94年度易字第2142號判
      決乙份可參。惟此部分與已起訴之部分有連續犯裁判上一
      罪關係，本院自應併予審判，附此敘明。
四、原審據以論罪科刑，固非無見，惟被告並未攜帶兇器，已如
    上述，原判決論以攜帶兇器罪名，並諭知扣案之鐵撬等物沒
    收，與法不合。被告上訴，認原判決量刑過重，請求從輕量
    刑，雖無理由，惟原判決既有上開可議之處，仍屬無可維持
    ，自應由本院將原判決撤銷改判。爰審酌被告正值青壯之年
    ，不思正當營生，迭犯竊盜行為，犯後尚圖狡飾，態度不佳
      ，惟所竊財物價值不高，造成損失有限等一切情狀，量處
      如主文所示之刑。至扣案之鐵撬等物共3支，為「田宏文
      」所有，且非供本件竊盜所用之物，爰不宣告沒收，併此
      敘明。
五、據上論斷，應依刑事訴訟法第369條第1項前段、第364條、
    第371條項、第299條第1項前段，刑法第2條第1項前段、修
    正前第28條、第321條第1項第2款，修正前第56條，判決如
    主文。
本案經檢察官陳維練到庭執行職務。
中    華    民    國    95    年    11    月    8     日
                  刑事第九庭審判長法  官  官有明
                                  法  官  周盈文
                                  法  官  陳世宗
以上正本證明與原本無異。
不得上訴。
                                  書記官  丁淑蘭
中    華    民    國    95    年    11    月    9     日
附錄本件論罪科刑法條全文
中華民國刑法第321條
犯竊盜罪而有左列情形之一者，處6月以上、5年以下有期徒刑：
一  於夜間侵入住宅或有人居住之建築物、船艦或隱匿其內而犯
    之者。
二  毀越門扇、牆垣或其他安全設備而犯之者。
三  攜帶兇器而犯之者。
四  結夥三人以上而犯之者。
五  乘火災、水災或其他災害之際而犯之者。
六  在車站或埠頭而犯之者。
前項之未遂犯罰之。


司法院資訊處製作；財團法人民間司法改革基金會備份。
